臺灣高等法院刑事裁定　　　　　　　　100年度交抗字第757號
抗　告　人
即受處分人　蒲盛松
上列抗告人因違反道路交通管理處罰條例事件，不服臺灣板橋地
方法院，中華民國100年5月31日所為裁定（100年度交聲字第116
0號），提起抗告，本院裁定如下：
    主  文
抗告駁回。
    理  由
一、臺北市交通事件裁決所（下稱原處分機關）處分意旨略以：
    受處分人蒲盛松於民國99年12月20日下午4時26分許，騎乘
    車牌號碼N37-670號普通重型機車，行經臺北縣板橋市（現
    改制為新北市板橋區，下同）民生路1段，有「機器腳踏車
    ，不在規定車道行駛」之違規行為，為臺北縣政府警察局（
    現改制為新北市政府警察局，下同）海山分局交通分隊警員
    ，以CZ0000000號舉發違反道路交通管理事件通知單（下稱
    舉發通知單）及採證照片逕行舉發，原處分機關遂於100年3
    月7日以北市裁申字第裁22-CZ0000000號違反道路交通管理
    事件裁決書（下稱裁決書），依道路交通管理處罰條例第45
    條第13款、第63條第1項第1款（裁決書漏載第1款）及違反
    道路交通管理事件統一裁罰基準及處理細則之規定，對受處
    分人，裁處罰鍰新臺幣（下同）600元，並記違規點數1點。
二、原裁定以：依卷附採證照片所示，異議人即受處分人蒲盛松
    有持續行駛於「禁行機車」車道上之行為，異議人辯稱係因
    超車之故方暫行於「禁行機車」車道上，並不可採；且查無
    交通管制設施變換之情形，是亦無異議人所辯無法即時依變
    換之設施指示行駛之情，而無應以勸導方式代替舉發之必要
    ，因認異議人聲明異議無理由，而駁回異議人之異議。
三、抗告意旨略以：原審未查明新北市○○區○○路前路段（中
    山路民享路口與民享路口至員山路口間）是否有劃線不當、
    路寬變易之情事。且上述路段未在違規點前設立路寬變易線
    ，程序違法在先，請對此小案逕予裁定云云。
四、按「禁行機車」標字，用以告示本車道禁行汽缸總排氣量未
    滿550立方公分之機器腳踏車通行；繪設於路段起點；路段
    過長時，得於路段中加繪之，道路交通標誌標線號誌設置規
    則第178條定有明文。次按機器腳踏車行駛之車道，應依標
    誌或標線之規定行駛，道路交通安全規則第99條第1項前段
    亦有明定。又按汽車（包括機器腳踏車）駕駛人爭道行駛，
    有機器腳踏車不在規定車道行駛情形者，處600元以上1,80
    0元以下罰鍰；汽車駕駛人有違反前述規定者，並記違規點
    數1點，道路交通管理處罰條例第45條第13款、第63條第1項
    第1款分別規定甚明。
五、經查：
  (一)本件抗告人即異議人於99年12月20日下午4時26分許，騎乘
    車牌號碼N37-670號普通重型機車，行經臺北縣板橋市○○
    路○段時，有「機器腳踏車，不在規定車道行駛」之行為，
    為當時在臺北縣板橋市○○路○段與民享街交岔路口執勤之
    臺北縣政府警察局海山分局交通分隊警員拍攝照片後，填製
    臺北縣政府警察局CZ0000000號舉發通知單逕行舉發，異議
    人不服舉發，向原處分機關陳述意見，並原處分機關依道路
    交通管理處罰條例第45條第13款、第63條第1項第1款及違反
    道路交通管理事件統一裁罰基準及處理細則之規定，裁處罰
    鍰600元，並記違規點數1點等情，有異議人違規查詢報表、
    臺北市交通事件裁決所受理民眾申訴紀錄表、新北市政府警
    察局海山分局100年2月11日新北警海交裁字第1000005987號
    函、臺北市交通事件裁決所100年3月11日北市裁申字第1003
    1338400號函、上開裁決書各1件、採證照片4張附卷可稽，
    且抗告人對其有於上揭時、地騎乘機器腳踏車，不在規定車
    道行駛之行為並不爭執，應堪認抗告人有原處分機關所認定
    之「機器腳踏車，不在規定車道行駛」之行為。
  (二)依上開採證照片4張所示，抗告人於舉發時、地騎乘N37-670
    號普通重型機車所行駛之車道上，明顯繪設有「禁行機車」
    之指示（原審卷第13-14頁），又依上開採證照片，可見異
    議人騎乘機車經過前一路口之枕木紋行人穿越道後，即行駛
    於繪設「禁行機車」之車道上，當時於該路段行駛之車輛及
    交通狀況並無異常壅塞之情形，異議人之車輛與其右側車道
    之車輛，及同車道之前後方車輛均能保持一定之距離行駛，
    並無受其右側車流狀況影響而不得不進入禁行機車車道行駛
    ，或無法變換至其右側得行駛機車之車道之情形。而汽車（
    包括機車）行駛時，應依上開規定於規定之車道內行駛，如
    欲超車，不得貪圖一時便利而無視其他用路人之安全及交通
    秩序，逕自駛入禁止行駛之車道，本件抗告人車輛如前所述
    ，於經過行人穿越道後，持續行駛於「禁行機車」車道上，
    乃至接近下一交岔路口處時，均未離開該「禁行機車」之車
    道行駛，是抗告人於原審辯稱係因超車之故而暫時行駛於「
    禁行機車」之車道云云，與客觀採證照片不符，不可採信。
  (三)又按行為人有駕駛汽車（包括機車）在交通管制設施變換之
    處所，致無法即時依變換後之設施指示行駛情形，而未嚴重
    危害交通安全、秩序或發生交通事故，且情節輕微，以不舉
    發為適當者，交通勤務警察或依法令執行交通稽查任務人員
    得對其施以勸導，免予舉發，違反道路交通管理事件統一裁
    罰基準及處理細則第12條第1項第8款固有明定，惟依上開採
    證照片所示，異議人機車於通過前一路口之行人穿越道後即
    行駛於「禁行機車」車道上，且持續行駛至接近下一交岔路
    口處時仍未變換車道，而上開路段因抗辯人抗辯有路寬縮減
    而未設路寬變異線，本院乃去函取締機關即新北市政府警察
    局海山分局調查，經該局於100年7月20日以新北警海交裁字
    第1000033812號函覆以，新北市○○區○○路一段往中和方
    向，並無路寬縮減或車道數減少之情形（本院卷第15頁），
    是抗告人以道路交通標誌標線號誌設置規則第155條規定，
    抗辯本件係因機車道變窄，並未設路寬變更線，應以勸導之
    方式代替舉發云云，即與前述設置規則之規定及客觀之路況
    有別，並不可採。且因上述路段並無路寬縮減或車道數減少
    而應設路寬變更線之情形，業經本院調查如上，則抗告人抗
    辯稱應設立路寬變更線、標線設置不當云云，均非可取。
  (四)至異議人辯稱該路段之路口前端為機車道，過路口後機車道
    少一線道，惟該處並未設置路寬變更標誌，因此駕駛人易誤
    入陷阱而行駛於「禁行機車」車道上云云。然異議人於本件
    經舉發違規時騎乘機車所行駛之車道，其上地面繪設有「禁
    行機車」之指示，且新北市○○區○○路一段往中和方向（
    即抗告人本件騎乘本件機車行經方向），並無路寬縮減或車
    道數減少之情形（本院卷第15頁），均如前述，則抗告人騎
    乘機車自應遵循該禁制標誌。另於抗告人本件違規當時，上
    開「禁行機車」之車道，除抗告人之車輛外，未見有其他機
    車亦行駛於上開「禁行機車」車道，而行駛於該路段之機車
    均係循序行駛於該「禁行機車」車道右側之規定車道內，此
    有上開採證照片4張在卷可佐，此亦足佐，該路段並無抗告
    人所辯該路段易使駕駛人誤入陷阱而行駛於「禁行機車」車
    道之情，是抗告人上開所辯，亦非可採。
六、原裁定同上認定，並析述抗告人所辯各節不可採之理由，本
    院經審，認事用法，均無違誤，抗告人仍執上詞抗告，並請
    本院撤銷原裁定逕為裁定，核無理由，應予駁回。
七、據上論斷，應依道路交通事件處理辦法第25條，刑事訴訟法
    第412條，裁定如主文。
中    華    民    國   100    年    7     月    26    日
                  交通法庭    審判長法  官  周盈文
                                    法  官  林海祥
                                    法  官  詹駿鴻
以上正本證明與原本無異。
不得再抗告。
                                    書記官  梁淑時
中    華    民    國   100    年    7     月    26    日